臺灣高等法院臺中分院刑事裁定　　　　100年度交抗字第197號
抗 告 人即
原處分機關　交通部公路總局臺中區監理所
代　表　人　陳聰乾
受 處 分人　鐘昱麟
上列抗告人因受處分人違反道路交通管理處罰條例聲明異議案件
，不服臺灣臺中地方法院中華民國100年1月14日所為裁定（100
年度交聲字第30號），提起抗告，本院裁定如下：
    主  文
原裁定就原處分關於罰鍰逾新臺幣萬元不罰部分，撤銷。
上開撤銷部分，受處分人在原審之異議駁回。
    理  由
一、抗告人即原處分機關交通部公路總局臺中區監理所（下稱抗
    告人）抗告意旨略以：受處分人鐘昱麟被查獲當時酒精濃度
    達每公升0.65毫克，按道路交通管理處罰條例第35條第1項
    第1款規定處罰鍰新臺幣（下同）49500元，而檢察官為緩起
    訴處分，並命受處分人向財團法人博幼社會福利基金會支付
    緩起訴處分金30000元，是受處分人縱依緩起訴處分命令向
    財團法人博幼社會福利基金會支付緩起訴處分金30000元，
    抗告人就行政罰之罰鍰方面仍得裁處差額19500元，為符合
    公平正義原則，請撤銷原裁定，另為適當之裁定等語。
二、原裁定意旨略以：本件受處分人於民國（下同）98年8月9日
    5時18分許，駕駛車牌號碼3689-HW號自用小客車，在臺中市
    ○○○路與三民西路口，因「酒後駕車肇事，（經酒測器測
    定測值為0.65MG/L）（禁駛）」違規，經臺中市警察局第四
    分局警員以中市警交字第GE0000000號舉發違反道路交通管
    理事件通知單當場舉發，受處分人上開酒後駕車除構成道路
    交通管理處罰條例第35條第1項第1款之交通違規事由外，亦
    已合於刑法第185條之3服用酒類不能安全駕駛動力交通工具
    而駕駛罪之構成要件，經臺灣臺中地方法院檢察署檢察官以
    98年度偵字第22180號為緩起訴處分，緩起訴期間為1年，受
    處分人應向財團法人博幼社會福利基金會支付30000元，而
    受處分人已於期限內繳納完畢，上開緩起訴處分期滿未經撤
    銷而告確定等情，有前揭緩起訴處分書、臺灣高等法院臺中
    分院檢察署98年度上職議字第6986號處分書、郵政跨行匯款
    申請書及臺灣高等法院被告前案紀錄表各1份附卷可稽，受
    處分人對其酒精濃度超過規定標準而駕駛動力交通工具之違
    規行為已受刑事處罰，自無再依行政罰法第26條第2項規定
    處以行政罰鍰之必要，且檢察官以緩起訴命受處分人向公庫
    或指定之公益團體、地方自治團體支付一定之金額非屬道路
    交通管理處罰條例第35條第8項之「經裁判確定處以罰金」
    ，並無所謂差額比較可言，亦無適用該條例之餘地，原處分
    機關就受處分人已受刑事制裁之同一行為，仍為罰鍰49500
    元之處分，於法不合，異議人此部分異議為有理由，自應由
    本院將原處分關於罰鍰部分撤銷，並為不罰之諭知等語。
三、按道路交通主管機關對於汽車駕駛人之酒後駕車行為，依道
    路交通管理處罰條例第35條第1項第1款規定予以裁罰，係對
    行為人違反行政法上義務規定之行政罰，且該條例關於一行
    為同時觸犯刑事法律及違反行政法上義務規定者，並無特別
    規定，是以汽車駕駛人酒後駕車行為，經測試檢定酒精濃度
    超過規定標準，同時涉犯刑法第185條之3之公共危險罪嫌者
    ，道路交通主管處罰機關除有行政罰法第26條第1項但書規
    定，得處以其他種類行政罰之情形外，關於罰鍰部分，即應
    依行政罰法第26條及道路交通管理處罰條例第10條規定，移
    送地方法院檢察署處理，於移送後，非有行政罰法第26條第
    2項所定不起訴等事由，不得再依道路交通管理處罰條例第
    35條第1項第1款規定，裁處行為人罰鍰之行政罰。次按，酒
    後駕車經檢察官為緩起訴處分，並命被告向公益團體捐款或
    提供義務勞務者，被告係履行檢察官為緩起訴處分命令，此
    等命令名義上雖非刑罰，但仍是一種特殊的處遇措施，造成
    被告之財產減少或義務增加，性質上亦屬干預人民自由之處
    分，與刑事制裁無異，實質上為刑事處罰。故檢察官為緩起
    訴處分並命向公益團體捐款者，其捐款解釋上亦屬道路交通
    管理處罰條例第35條第8項所規定之罰金，監理機關雖不得
    再為行政裁罰，惟若行為人所支付之緩起訴處分金，未達道
    路交通管理處罰條例第92條第3項所訂最低罰鍰基準規定者
    （依違反道路交通管理事件統一裁罰基準表之規定，駕駛人
    違反處罰條例第35條第1項第1款之規定，其吐氣所含酒精濃
    度超過每公升0.55毫克以上者，小型車之最低罰鍰為49500
    元），依該條例第35條第8 項之規定，即須補繳不足最低罰
    鍰之部分，始為適法。因此法院僅得就行為人已依緩起訴處
    分為公益捐款部分予以撤銷，並為不罰之諭知。如一方面認
    為行為人依檢察官緩起訴處分命令而為金錢給付，與受刑事
    處罰無異，依行政罰法第26條之規定，監理機關不得再行裁
    罰；一方面卻又認為該等金錢給付不屬於道路交通管理處罰
    條例第35條第8 項所定罰金，無需依該項規定補繳不足最低
    罰鍰部分之差額，理由顯有矛盾。且若緩起訴捐款金額低於
    最低罰鍰金額，亦有失公平（臺灣高等法院暨所屬法院97年
    11月法律座談會刑事類提案交通案件第39號研討結果參照）
    。
四、經查：
  (一)本件受處分人駕駛車牌號碼3689-HW號自用小客車，於98年8
    月9日5時18分許，在臺中市○○○路、三民西路口，因酒後
    駕車肇事，經酒測器測定酒精值為每公升0.65毫克之違規，
    經臺中市警察局以中市警交字第GE0000000號舉發違反道路
    交通管理事件通知單舉發，抗告人再於99年12月9日以中監
    違字第裁60-GE0000000-1號裁決書，依道路交通管理處罰條
    例第35條第1項第1款之規定，裁處罰鍰49500元，吊扣汽車
    駕駛執照12個月，施以道安講習等情，有上開舉發通知單及
    裁決書各1紙在卷可稽（見原審卷第5頁、第9頁），且為受
    處分人所不爭執，是其前揭違規行為堪以認定。
  (二)又受處分人上開違規行為，同時觸犯刑法第185條之3之公共
    危險罪，經移送臺灣臺中地方法院檢察署檢察官偵辦後，檢
    察官於98年10月26日作成98年度偵字第22180號緩起訴處分
    ，諭知緩起訴期間為1年，並應向財團法人博幼社會福利基
    金會支付30000元，受處分人已繳納30000元，且經過緩起訴
    期間1年期滿未經撤銷緩起訴等情，有上開緩起訴處分書、
    臺灣高等法院臺中分院檢察署98年度上職議字第6986號處分
    書、郵政跨行匯款申請書及臺灣高等法院被告前案紀錄表各
    1份附卷足憑（見原審卷第3頁、第13頁），亦堪認定。是本
    件受處分人依據上開緩起訴處分書，應支付緩起訴處分金
    30000元，倘有並未達到道路交通管理處罰條例第92條第3項
    所定最低罰鍰基準規定者之情形，依據該條例第35條第8項
    之規定，即須補繳不足最低罰鍰之部分，始為適法。
  (三)本件受處分人經檢察官命向財團法人博幼社會福利基金會支
    付30000元部分，與最低罰鍰金額即49500元相較，顯然較低
    ，難謂符合公平正義原則，參照「違反道路交通管理事件統
    一裁罰基準表」、道路交通管理處罰條例第35條第8項之規
    定，及臺灣高等法院暨所屬法院97年11月法律座談會刑事類
    提案交通案件第39號研討結果及臺灣高等法院於95年10月30
    日以院信文廉字第0950006510號轉司法院函示所屬各法院：
    「請就酒後駕車案件，如認應科以罰金刑者，允衡酌其行為
    之危害性，並參酌道路交通管理處罰條例第35條第8項：『
    前項汽車駕駛人，經裁判確定處以罰金低於本條例第92條第
    3項所訂最低罰鍰基準規定者，應依本條例裁決繳納不足最
    低罰鍰之部分』等相關意旨，妥適量刑」等情，則受處分人
    雖已依緩起訴處分命令向財團法人博幼社會福利基金會支付
    3萬元，抗告人就行政罰之罰鍰方面仍得就差額即19500元部
    分予以裁處。
  (四)從而，原裁定理由所採之法律見解，顯未詳為審酌前揭臺灣
    高等法院暨所屬法院97年法律座談會刑事類提案交通案件第
    39號所作出之統一見解，遽將抗告人所為原處分關於裁處受
    處分人罰鍰49500元部分全部撤銷，並諭知撤銷部分改為不
    罰，自有未合。抗告人提起抗告指摘原裁定此部分不當，即
    為有理由，應由本院將原裁定此部分予以撤銷，並為駁回受
    處分人此部分異議之諭知。至於原處分有關裁處吊扣駕駛執
    照12個月，並施以道安講習部分，本不在受處分人聲明異議
    之範圍內，原處分機關亦未就此抗告，自非本件抗告程序所
    應審究之範圍，併此敘明。
據上論斷，應依道路交通事件處理辦法第25條、刑事訴訟法第41
3條，裁定如主文。
中    華    民    國   100    年    3     月    31    日
            刑事第十庭  審判長法  官  江  錫  麟
                              法  官  紀  文  勝
                              法  官  周  瑞  芬
上列正本證明與原本無異。
不得再抗告。
                              書記官  廖  婉  菁
中    華    民    國   100    年    3     月    31    日